臺灣高等法院刑事裁定　　　　　　　　　100年度抗字第260號
抗　告　人
即　受刑人　黃振凱
上列抗告人因聲請撤銷緩刑案件，不服臺灣士林地方法院中華民
國99年11月30日所為裁定（99年度撤緩字第159 號），提起抗告
，本院裁定如下：
    主  文
原裁定撤銷，發回臺灣士林地方法院。
    理  由
一、原裁定意旨略以：抗告人即受刑人黃振凱因犯詐欺案件，經
    原審98年度審簡字第322號判處有期徒刑3月，如易科罰金，
    以1,000元折算1日，緩刑2年，並應支付被害人簡淑菁34,00
    0 元，支付方式為：自民國98年7月6日起（含當日）起，每
    月1期，每月6 日匯款新台幣（下同）3,000元至被害人簡淑
    菁指定之金融機關帳戶，至清償完畢為止，如有1 期未付，
    視為全部到期確定。惟抗告人於上開判決後，僅於98年7 月
    10日、9月8日、10月8日分別匯款3,000元、99年2月4日匯款
    1,2000元，總共匯21,000元至被害人簡淑菁指定之金融帳戶
    ，即未再匯入任何款項，有被害人簡淑菁傳真函1 份、郵政
    自動櫃員機交易明細表1 紙、臺灣士林地方法院檢察署辦案
    公務電話紀錄表1 份在卷供參。又抗告人經原審傳喚，未到
    庭陳明其未按期支付被害人賠償金之正當理由，亦有原審99
    年10月22日士院景刑荒字第99撤緩159 字第0990218737號函
    、送達證書、公務電話紀錄表、原審99年11月2 日訊問筆錄
    在卷可參，堪認抗告人違反上開判決之附記事項，顯然漠視
    上開判決依刑法第74條第2項第3款所定負擔，違反情節實屬
    重大，足見原宣告之緩刑難收其預期效果，而有執行刑罰之
    必要，爰依刑事訴訟法第476條，刑法第75條之1第1項第4款
    裁定撤銷緩刑宣告等語。
二、抗告意旨略以：抗告人因服役於馬祖地區，未收到送達（或
    部隊長轉交）之原審98年度審簡字第322 號刑事判決，只接
    到書記官通知被害人匯款帳戶，導致其無法得知實際應賠償
    金額，但仍陸續匯款21,000元給被害人，且抗告人願將剩餘
    金額匯給被害人，爰請不要撤銷緩刑等語。
三、按緩刑制度設計之本旨，除可避免執行短期自由刑之流弊外
    ，主要目的係在獎勵惡性較輕者使其遷善，而經宣告緩刑後
    ，若有具體事證足認受宣告者並不因此有改過遷善之意，即
    不宜給予緩刑之寬典，乃另有撤銷緩刑宣告制度。又受緩刑
    之宣告而違反刑法第74條第2 項第1款至第8款所定負擔情節
    重大者，足認原宣告之緩刑難收其預期效果，而有執行刑罰
    之必要者，得撤銷其宣告，刑法第75條之1 第1項第4款固有
    明文規定。惟考其立法意旨乃謂：修正條文第74條第2 項增
    列法院於緩刑期間內，得命犯罪行為人於緩刑期內應遵守之
    事項（例如向被害人支付相當數額、向公庫支付一定之金額
    、接受精神、心理輔導、提供義務勞務或其他為預防再犯之
    事項），明定違反該條所定事項情節重大者，得撤銷其緩刑
    宣告，以期週延，且本條採用裁量撤銷主義，賦與法院撤銷
    與否之權限，實質要件即以「足認原宣告之緩刑難收其預期
    效果，而有執行刑罰之必要」，供作審認之標準。至於所謂
    「情節重大」，係指：受判決人顯有履行負擔之可能，而隱
    匿或處分其財產、故意不履行、無正當事由拒絕履行或顯有
    逃匿之虞等情事而言。準此，上揭「得」撤銷緩刑之情形，
    法官應依職權本於合目的性之裁量，妥適審酌被告於緩刑期
    間內違反應遵守事項之情節是否重大，是否已難收其預期之
    效果，而確有執行刑罰之必要，此與刑法第75條第1項所定2
    款要件，有一具備，即毋庸再行審酌其他情狀，應逕予撤銷
    緩刑之情形不同。
四、次按對於在軍隊服役之軍人送達者，應囑託該管軍事機關或
    長官為之，民事訴訟法第129 條定有明文，此規定依刑事訴
    訟法第62條規定，為刑事送達文書所準用。
五、經查：本件抗告人於原審98年度審簡字第322 號判決時，係
    在馬祖服役，有抗告人提出之軍人身分證影本、上開判決書
    （當事人欄）附卷可稽，則上開判決書是否已依前揭規定合
    法送達於抗告人？又抗告人是否確知該判決諭知緩刑時所附
    負擔之內容？再者，原審雖曾傳喚抗告人，並囑託所屬軍事
    機關部隊長送達傳票，然依該送達證書所載，並未註記送達
    時間（見原審卷第32頁），則抗告人是否自行遲誤而未到庭
    說明？亦甚堪疑義。此均攸關判斷抗告人是否故意不履行、
    或無正當事由拒絕履行緩刑所附負擔，而有違反刑法第74條
    第2項第3款規定，且情節重大，應撤銷緩刑之情事，自有研
    求之餘地。是抗告人執前詞指摘原裁定不當，尚非全無理由
    ，自應由本院將原裁定撤銷，發回原審法院詳為調查後更為
    適當之裁定。
六、據上論結，應依刑事訴訟法第413 條前段，裁定如主文。
中    華    民    國   100    年    3     月    21    日
                  刑事第二十二庭審判長法  官  郭雅美
                                      法  官  李麗珠
                                      法  官  洪于智
以上正本證明與原本無異。
不得再抗告。
                                      書記官  強梅芳
中    華    民    國   100    年    3     月    23    日